臺北高等行政法院判決
　　　　　　　　　　　　　　　　　　 93年度簡字第01166號
原　　　告　甲○○
被　　　告　財政部臺北市國稅局
代　表　人　張盛和（局長）
訴訟代理人　乙○○
上列當事人間因綜合所得稅事件，原告不服財政部中華民國93年
7月28日台財訴字第09300187900號訴願決定（案號：第00000000
號），提起行政訴訟。本院判決如下：
　　主  文
訴願決定及原處分（復查決定）關於罰鍰新台幣貳萬伍仟捌佰元
部分均撤銷。
訴訟費用由被告負擔。
　　事  實
一、事實概要：原告民國（下同）89年度綜合所得稅結算申報，
    經被告依查得資料，以其漏報租賃及其他所得計新臺幣（下
    同）355,508元，併課核定綜合所得總額為4,937,032元，淨
    額為4,415,032元，應補稅額164,769元，並按短漏稅額145,
    299元，依法處罰鍰33,000元。原告不服，申請復查，經被
    告以93年1月15日財北國稅法字第0920246367號復查決定，
    核減租賃所得88,564元，變更核定綜合所得總額為 4,848,
    468元，淨額為4,326,468元；暨核減罰鍰7,200元，變更罰
    鍰為25,800元，其餘未准變更。原告仍未甘服，就其他所得
    及罰鍰，提起訴願，遭決定駁回，遂就罰鍰25,800元部分向
    本院提起行政訴訟。
二、兩造聲明：
　(一)原告聲明：訴願決定及原處分關於罰鍰25,800元部分均撤銷
  。
  (二)被告聲明：駁回原告之訴。
三、兩造之爭點：
  原告主張其所收取系爭752,000元，已據實列報於申報書，絕
  無漏報或短報情事，僅因對該所得性質看法不同，致可否列報
  必要成本費用有異，被告遽認係短漏報並裁罰，顯有違誤，是
  否可採？
  (一)原告主張：
    1.原告於88年12月23日經台灣台北地方法院公證處公證，將
      名下坐落台北市○○○路495號8樓之2、之3、之4、之5共
      235 坪之房屋（下稱系爭房屋）租予夢想家的媒體國際股
      份有限公司（下稱夢想家公司），租金每月376,000元，
      租期自89年1月1日起至90年12月31日止，租賃期限未滿，
      擬解約時，該公司應賠償租金2個月。嗣夢想家公司於89
      年11 月30日要求提前終止租約，經雙方訂立終止房屋租
      賃契約，並經公證在案，該公司並依租約約定給付原告2
      個月租金752,000元。惟訂約後，並未立即將房屋騰空給
      原告，仍由其繼續使用，原告直到18個月才將房屋出租，
      故該公司給付原告752,000元，依租約附註1所示，應為租
      金甚明。
    2.民法第216條固規定：「損害賠償，除法律另有規定或契
      約另有訂定外，應以填補債權人所受損害及所失利益為限
      。依通常情形，或依已定之計畫、設備或其他特別情事，
      可得預期之利益，視為所失利益。」。本件原告出租系爭
      房屋，因承租人提前解約，給付2個月租金752,000元，是
      依據租賃契約附註1所為之給付，因89年11月30日終止租
      約後，其未及時搬遷，仍使用租賃物，要非民法第216條
      規定為賠償原告所失之利益，被告曲解事實，顯有未洽。
    3.行為時所得稅法第110條第1項規定「納稅義務人已依本法
      規定辦理結算申報，但對依本法規定應申報課稅之所得有
      漏報或短報情事者，處以所漏稅額2倍以下之罰鍰。」。
      依其文義，其科罰對象應為「漏報」及「短報」之情事者
      。本件752,000元之所得，原告已列於89年度綜合所得稅
      結算申報，至於應列為「租賃所得」抑「其他所得」，是
      認定問題，但絕無漏報短報情事。
　(二)被告主張：
    本件原告辦理89年度綜合所得稅結算申報時，未將其本人取
    自夢想家公司之其他所得752,000元，申報為租賃收入，並
    扣除成本及必要費用323,360元，短報其他所得323, 360元
    ，有各類所得扣繳暨免扣繳憑單資料附案可稽，而原告又未
    能提示有關成本及必要費用之憑證供核，是被告原處分依據
    該公司開立之其他所得扣繳憑單核定，以原告短報其他所得
    323,360元，致短漏稅額為129, 344元處0.2倍罰鍰 25,800
    元（計算式：129 344×0.2＝25,868，計至百元止），徵諸
    相關規定，洵無不合，被告復查決定予以維持，亦無不當。
　　理  由
一、本件原分案號為93年度訴字第03230號，嗣經查明，原告僅
    對25,800元之罰鍰起訴涉訟，未逾20萬元，屬簡易程序案件
    ，應改分「簡」案號，適用簡易程序進行，合先說明。
二、按「納稅義務人已依本法規定辦理結算申報，但對依本法規
    定應申報課稅之所得有漏報或短報情事者，處以所漏稅額2
    倍以下之罰鍰。」固為行為時所得稅法第110條第1項所明定
    。又「人民違反法律上之義務而應受行政罰之行為，法律無
    特別規定時，雖不以出於故意為必要，仍須以過失為其責任
    條件。但應受行政罰之行為，僅須違反禁止規定或作為義務
    ，而不以發生損害或危險為其要件者，推定為有過失，於行
    為人不能舉證證明自己無過失時，即應受處罰。」司法院釋
    字第275號解釋有案。
三、本件原告89年度綜合所得稅結算申報，經被告依查得資料，
    以其漏報租賃及其他所得計355,508元，併課核定綜合所得
    總額為4,937,032元，淨額為4,415,032元，應補稅額 164,
    769元，並按短漏稅額145, 299元，依法處罰鍰33,000元。
    原告不服，申請復查結果，核減租賃所得88,564元，變更核
    定綜合所得總額為4,848, 468元，淨額為4,326,468元；暨
    核減罰鍰7,200元，變更罰鍰為25,800元，其餘未准變更。
    原告仍未甘服，就其他所得及罰鍰，提起訴願，遭決定駁回
    ，復就罰鍰258,000元部分起訴主張其所收取系爭752,000元
    ，已據實列報於申報書，絕無漏報或短報情事，僅因對該所
    得性質看法不同，致可否列報必要成本費用有異，被告遽認
    係短漏報並裁罰，顯有違誤，詳如其起訴狀事實欄所載理由
    等語。
四、查原告89年度綜合所得稅結算申報，將承租人夢想家公司提
    前終止系爭房屋租約，所收取之賠償租金2個月計752,000元
    ，列報為租賃收入，並扣除成本及必要費用323,360元，被
    告審查依扣繳及免扣繳憑單，認屬其他所得，原告亦未提示
    相關成本及必要費用憑證供核，核定原告短報其他所得323,
    360元，處罰鍰25,800元，固非無見。惟按行政程序法第9條
    規定：「行政機關就該管行政程序，應於當事人有利及不利
    情形，一律注意。」本件原告主張其89年度將承租人夢想家
    公司提前終止系爭房屋租約，所收取之賠償租金2個月計752
    ,000 元，於結算申報時，已全額據實列報於申報書，因認
    係租賃所得，故於必要費用及成本欄依財政部頒訂標準減除
    43%即323,360元，並無短報，此有結算申報書附原處分卷可
    稽，自勘認為真實。查原告自夢想家公司所取得之752,000
    元，係因承租人提前終止租約並經台灣台北地方法院公證處
    公證，賠償金按2個月租金換算得來，原告已將752,000元全
    額以租賃所得列報，並減除必要成本及費用，雖屬有誤，尚
    難認其係以故意或過失短報，與此情形類似之納稅義務人申
    報退職所得時，於減除免稅年資數額有多計時，稽徵機關實
    務上亦均僅予調整補稅，並未另處罰鍰，故本件被告將原告
    列報之752,000元，調整為其他所得，除補稅外，關於另處
    罰鍰25,800元部分，自屬可議，訴願決定，未予糾正，亦有
    疏略，原告起訴，執以指摘，非無理由，自應由本院將此部
    分之訴願決定及原處分（復查決定）均予撤銷，以資適法，
    並昭折服。
五、據上論結，本件原告之訴為有理由，依行政訴訟法第236條
    、第98條第3項前段，判決如主文。
中　　華　　民　　國　　94　　年　 　4　　月　　1　　 日
                      第 三 庭  法    官  黃本仁
上為正本係照原本作成。
本件以訴訟事件所涉及之法律見解具有原則性者為限，始得於本
判決送達後二十日內向本院提出上訴狀並表明上訴理由，如已於
本判決宣示後送達前提起上訴者，應於判決送達後二十日內補具
上訴理由（均按他造人數附繕本），且經最高行政法院許可後方
得上訴。
中　　華　　民　　國　　94　　年　 　4　　月　　6　　 日
            　　  　　　　  　　書 記 官  姚國華
